【裁判字號】    97,消債更,1952
【裁判日期】    980626
【裁判案由】    聲請更生程序
【裁判全文】
臺灣高雄地方法院民事裁定          97年度消債更字第1952號
聲  請  人  甲○○
上列當事人因消費者債務清理事件聲請更生，本院裁定如下：
    主  文
聲請人即債務人甲○○自中華民國九十八年六月二十六日下午四
時起開始更生程序。
命司法事務官進行本件更生程序。
    理  由
一、聲請意旨略以：聲請人前於民國95年間依「中華民國銀行公
    會會員辦理消費金融案件無擔保債務協商機制」（下稱債務
    協商機制）向最大債權銀行即匯豐商業銀行股份有限公司（
    原中華銀行）請求共同協商債務清償方案，並達成分期還款
    協議，同意自95年5 月起，分120 期，利率2 ％，按月償還
    新臺幣（下同）17,964元。惟聲請人每月薪資約23,000元，
    於扣除必要生活費用後尚不足支付協商款項，已難以維持生
    活，需向親友借貸始得以支付協商款項，且因罹患精神疾病
    致影響工作，終致聲請人勉力繳納數期協商款後，不得已於
    96 年12 月即告毀諾。聲請人並非有意避債，實因上開不可
    歸責於己之事由所致，又無擔保或無優先權之債務總額未逾
    1,20 0萬元，復未經法院裁定開始清算程序或宣告破產，爰
    依法聲請更生等語。
二、按債務人不能清償債務或有不能清償之虞者，得依本條例所
    定更生程序，清理其債務；債務人無擔保或無優先權之債務
    總額未逾1200萬元者，於法院裁定開始清算程序或宣告破產
    前，得向法院聲請更生；債務人對於金融機構因消費借貸、
    自用住宅借款、信用卡或現金卡契約而負債務，在聲請更生
    或清算前，應提出債權人清冊，以書面向最大債權金融機構
    請求協商債務清償方案並表明共同協商之意旨；債務人與金
    融機構協商成立者，不得聲請更生或清算，但因不可歸責於
    己之事由，致履行顯有重大困難者，不在此限；本條例施行
    前，債務人依金融主管機關協調成立之中華民國銀行公會會
    員辦理消費金融案件無擔保債務協商機制與金融機構成立之
    協商，準用前項之規定。消費者債務清理條例第3 條、第42
    條第1 項、第151 條第1 項、第5 項、第6 項分別定有明文
    。
三、本件聲請人於95年依「中華民國銀行公會會員辦理消費金融
    案件無擔保協商機制」與各債權銀行協商成立，與全體債權
    人達成分期還款協議，同意自95年5月起，分120期、利率2
    ％之方式，按月償還17,964元。嗣繳納至96年12月起，即未
    依約履行等情，有協議書、無擔保債務還款計劃書及財團法
    人金融聯合徵信中心債權人清冊附卷可憑，堪認上情屬實。
四、本件聲請人主張：其每月收入約23,000元，支付個人必要生
    活費用後，已無法負擔協商之金額17,964元，而難以維持生
    活，經查：
（一）聲請人之目前尚欠金融機構無擔保消費借貸債務1,794,78
      7 元，有財團法人金融聯合徵信中心債權人清冊可證（本
      院卷第18至21頁）。
（二）聲請人任職於高雄縣私立維也納幼稚園擔任幼教老師，名
      下無財產，其於95年度總所得為52,500元，96年度無所得
      ，然稅捐單位之所得資料僅係於納稅義務人為所得申報或
      扣繳單位為所得扣繳時始會有之，其清單所列無所得者，
      實際上並非即為無其它所得、收入，據聲請人提出之財產
      及收入狀況說明書及土地銀行薪資轉帳存摺影本所示，其
      自94年起迄今均任職維也納幼稚園，於95年11月至12月所
      得為46,646元，平均每月所得約23,323元，96年度總所得
      為286,716元，平均每月所得約23,893元，97年3月至12月
      所得為236,580 元，平均每月所得約23,658元等情，此有
      聲請人之財產及收入狀況說明書、在職證明書、土地銀行
      薪資轉帳存摺影本、財政部高雄市國稅局95及96年度綜合
      所得稅各類所得資料清單、財產歸屬資料清單在卷足憑（
      本院卷第4 、15-17 、45、109-114 頁）。
（三）綜上所述，聲請人自身每月必要之生活費用，以內政部社
      會司所公布聲請人住所地即高雄市97年度每人每月最低生
      活費用即10,991元作為計算標準，縱依聲請人自陳其毀諾
      時96年平均每月收入23,893元為核算基礎，於清償原協議
      償還之款項每月17,964元後，已不足支付維持個人必要生
      活之費用，而難以維持生活，欲如期履行顯有重大之困難
      。且聲請人精神狀況不佳，患有睡眠障礙，自97年8 月至
      9 月接受五次追蹤治療，亦有97年9 月9 日達明診所診斷
      證明書附卷可參。雖95年協商當時，聲請人收入狀況與今
      日相較並無差異，但聲請人資力本即不佳，依其財產所得
      狀況，如確實依協議履行，恐難以維持個人基本生活之所
      需，足見其當時確無實質協談空間，債權銀行並未詳實綜
      核聲請人之財產及收支情形，以擬定適切之還款方案。因
      此，聲請人主張係賴親友接濟，經苦撐還款數期後，終無
      力清償，係屬不可歸責於己之上開事由所致，且已不能清
      償債務，即屬有據，應信為真。
五、末按「法院開始更生程序之裁定，應載明其年、月、日、時
    ，並即時發生效力。」、「法院裁定開始更生或清算程序後
    ，得命司法事務官進行更生或清算程序，必要時得選任律師
    、會計師或其他適當之自然人或法人一人為監督人或管理人
    。」消費者債務清理條例第45條第1項、第16條第1項分別定
    有明文。本件聲請人與金融機構協商成立後，非因可歸責於
    己之事由而無法繼續履行，且依其目前收入及財產狀況，未
    償之債務應屬不能清償，有如上述。此外，亦查無聲請人有
    消費者債務清理條例第46條各款所定駁回更生聲請等事由，
    有本院民事紀錄科查詢表及臺灣高等法院被告前案紀錄表在
    卷可憑。且聲請人既非從事營業活動而屬受薪之消費者，所
    負無擔保或無優先權之債務總額亦未逾1,200萬元。從而，
    聲請人聲請更生，洵屬有據，應予准許，爰命司法事務官進
    行本件更生程序。
六、依消費者債務清理條例第11條第1項、第45條第1項、第16條
    第1項，裁定如主文。
中    華    民    國    98    年    6     月    26    日
                  民事第三庭  法  官  朱玲瑤
上為正本係照原本作成。
本件不得抗告。
本裁定已於98年6月26日下午4時公告。
中    華    民    國    98    年    6     月    26    日
                              書記官  楊銘仁


司法院資訊處製作；財團法人民間司法改革基金會備份。
